臺灣臺中地方法院刑事判決　96年度訴字第2804號
公　訴　人　臺灣臺中地方法院檢察署檢察官
被　　　告　丁○○
選任辯護人　蔡瑞煙律師
上列被告因毒品危害防制條例案件，經檢察官提起公訴（96年度
偵字第15619號），本院判決如下：
    主  文
丁○○販賣第一級毒品，處有期徒刑拾伍年貳月。扣案之第一級
毒品海洛因肆包（驗餘淨重壹佰貳拾玖點柒捌公克，純度百分之
柒拾玖點玖參）沒收銷燬之。扣案之第一級毒品海洛因塑膠外包
裝肆個（總重陸點肆參公克）、及行動電話壹支（含門號000
0000000號之ＳＩＭ卡壹張）及紙製餅乾禮盒壹只，均沒
收。
    事  實
一、丁○○（綽號「阿全」）明知第一級毒品海洛因（下稱海洛
    因）為毒品危害防制條例第二條第二項第一款所列管之第一
    級毒品，不得販賣，惟因積欠新臺幣（下同）二、三百萬元
    之賭債，經濟困頓，乃意圖營利，基於販賣海洛因之犯意，
    以0000000000號為其供販賣海洛因聯繫之用，於
    民國九十六年六月二十日前某日，以上揭00000000
    00號行動電話，撥打予真實姓名年籍不詳，綽號「姐仔」
    之成年人（下稱「姐仔」，另由檢察官偵辦）所使用之00
    00000000號行動電話聯絡後，駕駛不知情之傅雪珠
    所有，車號二五七八－ＰＵ之自用休旅車，於同日十八時許
    ，前往臺中市○○路口與健行路交岔路口，以每兩新臺幣（
    下同）十七萬元，約三點五兩，總價約五十六萬元之價格，
    向「姐仔」販入海洛因四包後伺機販售（下稱犯罪事實一）
    。另於上揭販入後至九十六年六月二十日間之某日，丁○○
    乃接續上揭原先販入之犯意，向甲○表示手上有海洛因，並
    詢問甲○可否幫忙找買主，但雙方並未達成合意。嗣因臺灣
    臺中地方法院檢察署檢察官於九十六年度偵字第一六八三八
    號甲○違反毒品危害防制條例案件偵辦中，經海岸巡防總局
    中部地區巡防局於九十六年六月二十日借提甲○（真實年籍
    詳卷）時，由甲○於臺中市警察局第一分局偵查隊主動供出
    曾向丁○○購買海洛因，其方式均由甲○以電話向丁○○聯
    絡後，與丁○○約定地點交易，乃經警授意甲○向丁○○佯
    稱欲購買海洛因後，由甲○及其妻以其妻所有之行動電話（
    真實號碼詳卷）撥打丁○○之0000000000號行動
    電話，並於電話中向丁○○詢問有多少海洛因可供購買時，
    丁○○乃接續前揭原先販入之犯意，而稱可調到約三點五兩
    海洛因，甲○則希望可調五兩海洛因，丁○○並稱可否灌水
    至五兩？甲○乃以該海洛因係要給朋友吃的，不能灌水等語
    回應，甲○並詢問成本，丁○○乃回以一兩約十七萬元，而
    販賣予甲○海洛因之代價則為一兩十九萬元等語，至此甲○
    與丁○○就海洛因之交付時間、地點及數量為三點五兩海洛
    因，代價為每兩十九萬元等情達成買賣合意。嗣於九十六年
    六月二十一日十八時許，丁○○乃依約駕駛上揭相同車輛，
    裝載上揭已販入，而以丁○○所有，供作包裹海洛因所用之
    紙製餅乾禮盒包裹之海洛因四包，由臺中市○○路、進化路
    、大雅路轉入五權路、五權南路，取道中投快速公路以運輸
    上揭海洛因，於同日十九時三十分許，抵達南投縣草屯鎮○○路一六四一巷，欲以每兩十九萬元之代價，將上揭四包海
    洛因販售予甲○時，為警在南投縣草屯鎮○○路一六四一巷
    當場查獲，而未得逞（下稱犯罪事實二）。並經警扣得其尚
    未及售出之上開四大包海洛因（驗餘淨重一百二十九點七八
    公克，純度百分之七十九點九三，塑膠外包裝四只總重六點
    四三公克）及丁○○所有，供販賣海洛因所用之00000
    00000號行動電話一支（含行動電話用戶識別卡【Ｓｕ
    ｂｓｃｒｉｂｅｒＩｄｅｎｔｉｔｙ　Ｍｏｄｕｌｅ，簡稱
    ＳＩＭ卡】），及供包裹海洛因之用之紙製餅乾禮盒一只等
    物。
二、案經臺灣臺中地方法院檢察署檢察官指揮海岸巡防總局中部
    地區巡防局（下稱中巡局）苗栗機動查緝隊及臺中市警察局
    第一分局縣偵查後起訴。
    理  由
壹、程序方面：
一、秘密證人甲○（下稱證人甲○）於警詢之供述，有證據能力
    ：
（一）按刑事訴訟法第一百五十九條之三規定：「被告以外之人
      於審判中有下列情形之一，其於檢察事務官、司法警察官
      或司法警察調查中所為之陳述，經證明具有可信之特別情
      況，且為證明犯罪事實之存否所必要者，得為證據：一、
      死亡者。二、身心障礙致記憶喪失或無法陳述者。三、滯
      留國外或所在不明而無法傳喚或傳喚不到者。四、到庭後
      無正當理由拒絕陳述者。」其立法理由在於考量審判程序
      中，一旦發生事實上無從為直接審理之原因，如一概否定
      該項陳述之證據適格，不免違背實體真實發現之訴訟目的
      ，為補救採納傳聞法則，實務上所可能發生蒐證困難之問
      題，例外承認該審判外之陳述得採為證據。是該法條第三
      款規定「滯留國外或所在不明『而』無法傳喚或傳喚不到
      者」，所謂「傳喚不到」，應指「滯留國外或所在不明而
      傳喚不到」而言，亦即以「滯留國外或所在不明」為前提
      ，倘無滯留國外或所在不明之情形，僅係單純傳喚不到，
      自無該條款之適用。況現行刑事訴訟法採交互詰問制度，
      為期辯明供述證據之真偽，使真實呈現，被告得於審判程
      序中詰問證人，不僅為憲法第十六條保障人民訴訟權之基
      本權利之一，且屬憲法第八條第二項正當法律程序所保障
      之權利。若被告以外之人在審判程序中，並未發生事實上
      無從為直接審理之原因，僅因單純傳喚不到，即認有前開
      條款之適用，無異剝奪被告反對詰問之機會，不僅妨害被
      告訴訟防禦權之行使，亦有礙於真實之發現，當非立法之
      本意。最高法院九十六年度臺上字第二八四七號判決意旨
      參照。
（二）再按基於對質詰問權乃根源於憲法之刑事被告權利（大法
      官會議釋字第三八四號解釋可為參照），任何有礙被告行
      使前述權利之例外規定，在適用範圍上自應限縮，是以前
      述刑事訴訟法第一百五十九條之三第一款之適用範圍，即
      應由同條「經證明具有可信之特別情況」、「證明犯罪事
      實之存否所必要」兩項要件從嚴加以決定，而前述刑事訴
      訟法第一百五十九條之一第二項之適用範圍，則應視是否
      有同項所明定之「顯有不可信之情況者」之例外狀況。而
      所謂「顯有不可信性」、「相對特別可信性」與「絕對特
      別可信性」，係指陳述是否出於供述者之真意、有無違法
      取供情事之信用性而言，故應就偵查或調查筆錄製作之原
      因、過程及其功能等加以觀察其信用性，據以判斷該傳聞
      證據是否有顯不可信或有特別可信之情況而例外具有證據
      能力，並非對其陳述內容之證明力如何加以論斷，此有最
      高法院九十四年臺上字第六二九號判決可資參照。所謂「
      具有較可信之特別情況」，係指該項陳述係在具有比較可
      相信為真實之特殊情況下所為，例如被告以外之人出於自
      然之發言、臨終前之陳述，或違反自己利益之陳述等特別
      情形均屬之。蓋被告以外之人在類此特別情況下所為之陳
      述，就通常而言，其虛偽之可能性偏低，可信之程度較高
      ，若該項陳述為證明犯罪事實存否所必要，依上規定，自
      得構成傳聞法則之例外，而承認其證據能力。故而，應從
      客觀上之環境或條件等情況，例如：偵查或調查筆錄製作
      之背景、原因、過程、陳述時有無其他訴訟關係人在場，
      陳述時之心理狀況、有無受到強暴、脅迫、詐欺、利誘等
      外力之干擾等情，綜合加以觀察，是否有足以取代審判中
      反對詰問之可信性保證者之情形，不得單憑警詢距案發時
      間較近，或以證人事後有承受外界干擾而受污染之虞，即
      逕謂於警詢之陳述較為可採。否則，將造成因警詢之時間
      順序通常在先，該審判外陳述之證據價值，反優於審判中
      經具結、詰問等程序所為陳述之不當結果。且上開規定所
      指「具有較可信之特別情況」，係屬傳聞證據例外取得證
      據能力之特別要件，與一般供述證據必須具備任意性之證
      據能力要件有別，二者不可混為一談。故被告以外之人於
      檢察事務官、司法警察官或司法警察調查中所為與審判中
      不符之陳述，縱係出於自由意思，然仍必須具備「具有較
      為可信之特別情況」及「證明犯罪事實存否所必要」之要
      件，始能採為證據。不能僅以被告以外之人在檢察事務官
      、司法警察官或司法警察調查中所為與審判中不符之陳述
      係出於其自由意思，即謂具有特別可信之情況，而採為犯
      罪之證據（最高法院九十五年度臺上字第二二八八號、九
      十五年度臺上字第二六九六號、九十五年度臺上字第一五
      二五號、九十四年度臺上字第五四九○號裁判均可參照）
（三）經查，本院依秘密證人甲○之住所（真實住址詳卷，有法
      務部戶役政連結作業系統查詢結果在卷可參）傳喚證人甲○及其配偶，然證人甲○及其配偶於本院九十六年九月二
      十七日、同年十一月十四日及同年十二月五日三次審理期
      日均未到，復經拘提未果，有拘提報告書乙紙可證（詳卷
      ），且證人甲○並無在監紀錄，亦有臺灣高等法院在監在
      押全國紀錄表乙紙在卷可參（詳卷），足認其已因所在不
      明「而」傳喚未到，並非單純傳喚未到；又查證人甲○之
      警詢筆錄，係中巡局苗栗機動查緝隊先於九十六年六月十
      四日以苗栗機字第○九六○○○八九二五號函向臺灣臺中
      地方法院檢察署檢察官洽借提證人甲○，並於九十六年六
      月二十日借提證人甲○至臺中市警察局第一分局偵查隊製
      作筆錄，而筆錄內容係由證人甲○主動提及毒品係由「阿
      全」之人提供，並陳述購買之方式係由證人甲○先以電話
      聯絡後再邀約相見，且針對員警詢及每次購買之數量時，
      證人甲○甚至答以「不過這個人都出兩的，三至四兩不等
      ，每次都約一百公克左右海洛因」，並隨後即能清楚說出
      「阿全」之聯絡電話等，觀其內容，係針對己身前向「阿
      全」購買海洛因之親身見聞經驗所為之證述，顯然係屬證
      明本件犯罪事實存否（即被告丁○○是否本即有販賣海洛
      因之犯意）所必要之證據，且本院審酌證人甲○此部分之
      指述，與被告丁○○關於此部分供述之情節大致相符（詳
      後述）；且觀之筆錄製作過程，係證人甲○因所涉之違反
      毒品危害防制條例案件，由中巡局苗栗機動查緝隊員警借
      提至臺中市警察局第一分局偵查隊製作筆錄，故製作筆錄
      之地點，與製作筆錄之人所服務之地點不同，衡情並無遭
      製作筆錄警員違法取證或其他瑕疵之情形存在，且於九十
      六年六月二十日十六時許於臺灣臺中地方法院檢察署羈押
      室接受訊問時，針對檢察官詢問借提所述是否實在時，除
      明白表示實在外，並再次強調「毒品是向阿全購買的」及
      被告丁○○之電話，且表明借提時未遭警方強暴、脅迫，
      故本院認為由證人甲○於警詢尚未撥打電話給被告丁○○
      時，所主動供稱之內容，即與被告丁○○部分自白相符（
      詳後述），且為此部分之供述，由筆錄製作之時間、地點
      及嗣後檢察官訊問時證人甲○之反應等情，本院認警詢筆
      錄製作之客觀情況，已具有可信之特別情況，且無「顯有
      不可信之情況者」之例外狀況，自皆得作為本件認定此部
      分犯罪事實之憑據。
二、證人甲○於九十六年七月三日、同年七月十二日於偵查中之
    證述（偵卷第三十七頁、第四十六頁），均有證據能力：
（一）又按「被告以外之人於偵查中向檢察官所為陳述，除顯有
      不可信之情況者外，得為證據。」，刑事訴訟法第一百五
      十九條之一第二項定有明文。偵查中對被告以外之人（包
      括證人、鑑定人、告訴人、被害人及共同被告等）所為之
      偵查筆錄，或被告以外之人向檢察官所提之書面陳述，性
      質上均屬傳聞證據。惟現階段刑事訴訟法規定檢察官代表
      國家偵查犯罪、實施公訴，依法其有訊問被告、證人及鑑
      定人之權，證人、鑑定人且須具結，而實務運作時，檢察
      官偵查中向被告以外之人所取得之陳述，原則上均能遵守
      法律規定，不致違法取供，其可信度極高，職是，被告以
      外之人前於偵查中已具結而為證述，除反對該項供述得具
      有證據能力之一方，已釋明「顯有不可信之情況」之理由
      外，不宜以該證人未能於審判中接受他造之反對詰問為由
      ，即遽指該證人於偵查中之陳述不具證據能力，故秘密證
      人於偵查中已具結之陳述部分，仍有證據能力，臺灣高等
      法院臺中分院九十五年度上訴字第二八一四號判決意旨可
      資參照。
（二）是以，本件證人甲○於偵查中之證述（偵卷第四十六頁）
      ，係以證人之身份，經檢察官告以具結之義務及偽證之處
      罰，並由其為具結（偵卷第四十頁、第四十八頁），而於
      負擔偽證罪之處罰心理下所為，且經具結擔保其證述之真
      實性，又觀之證人甲○之回答，均係針對檢察官以「當時
      阿全在電話中如何講？」及「為何協助選定阿全誘捕？」
      較為開放性之問句，而依其己身見聞經驗而回答，故由上
      揭證人甲○於檢察官訊問時，檢察官之問題與證人甲○之
      證述，並無證據顯示係遭受強暴、脅迫、詐欺、利誘等外
      力干擾情形或在影響其心理狀況，致妨礙其自由陳述等顯
      不可信之情況下所為；又被告丁○○及其選任辯護人亦均
      未曾提及檢察官在偵查時，有任何不法取供之情形，是客
      觀上並無顯不可信之情況，前揭證人於偵查中之證言，自
      均具有證據能力。
三、法務部調查局九十六年七月二十日調科壹字第○九六二三○
    五六一○○號鑑定書（下稱鑑定書，見臺灣臺中地方法院檢
    察署九十六年度偵字第一五六一九號卷，下稱偵卷，第一一
    七頁）及中山醫學大學附設醫院檢驗科藥物檢測中心尿液檢
    驗報告（參偵卷第一一八頁），均有證據能力：
（一）按刑事訴訟法第一百五十九條之四規定：「除前三條之情
      形外，下列文書亦得為證據：一、除顯有不可信之情況外
      ，公務員職務上製作之紀錄文書、證明文書。二、除顯有
      不可信之情況外，從事業務之人於業務上或通常業務過程
      所須製作之紀錄文書、證明文書。三、除前二款之情形外
      ，其他於可信之特別情況下所製作之文書。」查上開條文
      之立法理由為：「一、本條係新增。二、公務員職務上製
      作之紀錄文書、證明文書如被提出於法院，用以證明文書
      所載事項真實者，性質上亦不失為傳聞證據之一種，但因
      該等文書係公務員依其職權所為，與其責任、信譽攸關，
      若有錯誤、虛偽，公務員可能因此負擔刑事及行政責任，
      從而其正確性高，且該等文書經常處於可受公開檢查（
      Public Inspection）之狀態，設有錯誤，甚易發現而予
      及時糾正，是以，除顯有不可信之情況外，其真實之保障
      極高。爰參考日本刑事訴訟法第三百二十三條第一款、美
      國聯邦證據規則第八百零三條第八款、第十款及美國統一
      公文書證據法第二條，增訂本條第一款之規定。三、從事
      業務之人在業務上或通常業務過程所製作之紀錄文書、證
      明文書，因係於通常業務過程不間斷、有規律而準確之記
      載，通常有會計人員或記帳人員等校對其正確性，大部分
      紀錄係完成於業務終了前後，無預見日後可能會被提供作
      為證據之偽造動機，其虛偽之可能性小，何況如讓製作者
      以口頭方式於法庭上再重現過去之事實或數據亦有困難，
      因此其亦具有一定程度之不可代替性，除非該等紀錄文書
      或證明文書有顯然不可信之情況，否則有承認其為證據之
      必要。爰參考日本刑事訴訟法第三百二十三條第二款、美
      國聯邦證據規則第八百零三條第六款，增訂本條第二款。
      四、另除前二款之情形外，與公務員職務上製作之文書及
      業務文件具有同等程度可信性之文書，例如官方公報、統
      計表、體育紀錄、學術論文、家譜等，基於前開相同之理
      由，亦應准其有證據能力，爰參考日本刑事訴訟法第三百
      二十三條第三款之規定，增訂本條第三款」。故依上開立
      法理由，本條第三款「其他於可信之特別情況下所製作之
      文書」，必須為與公務員職務上製作之文書及業務文件具
      有同等程度可信性之文書，亦即該文書必須經常處於可受
      公開檢查之狀態，設有錯誤，甚易發現而予及時糾正；或
      係於通常過程不間斷、有規律而準確之記載，通常有人員
      校對其正確性，大部分紀錄係完成於相關事件前後，無預
      見日後可能會被提供作為證據之偽造動機，其虛偽之可能
      性小。又刑事訴訟法第一百五十九條之四對於具有高度特
      別可信之文書如公務文書等，在兼具公示性、例行性或機
      械性、良心性及制裁性等原則下，雖屬傳聞證據，例外容
      許作為證據使用。因此，採取容許特信性文書作為證據，
      應注意該文書之製作，是否係於例行性的公務或業務過程
      中，基於觀察或發現而當場或即時記載之特徵（最高法院
      九十四年度臺上字第一三六一號判決意旨參照）。
（二）按法院或檢察官得囑託醫院、學校或其他相當之機關、團
      體為鑑定。而鑑定之經過及其結果，應命鑑定人以言詞或
      書面報告。刑事訴訟法第二百零八條第一項、第二百零六
      條第一項均分別定有明文。而上揭鑑定書乃檢察官依刑事
      訴訟法第二百零八條第一項規定，囑託法務部調查局及中
      山醫學大學附設醫院藥物濫用檢測中心鑑定（因對於司法
      警察機關調查中之案件，或有量大或急迫之情形，為因應
      實務之現實需求，認為當然有鑑定之必要者，基於檢察一
      體原則，得由該管檢察長對於轄區內之案件，以事前概括
      選任鑑定人或囑託鑑定機關之方式，俾便轄區內之司法警
      察官、司法警察對於調查中之此類案件，得即時送請事前
      已選任之鑑定人或囑託之鑑定機關實施鑑定。
（三）是本件就扣案白色粉末之成份，雖係由查獲單位中巡局苗
      栗機動查緝隊送請法務部調查局鑑定，而就尿液鑑定部分
      ，則係由查獲單位臺中市警察局第一分局送請中山醫學大
      學附設醫院藥物濫用檢測中心鑑定，但是法務部調查局及
      中山醫學大學附設醫院藥物濫用檢測中心均為臺灣高等法
      院檢察署檢察長事先概括選任之鑑定機關，仍屬受檢察官
      囑託鑑定），從而，法務部調查局及中山醫學大學附設醫
      院藥物濫用檢測中心依刑事訴訟法第二百零八條第一項準
      用同法第二百零六條第一項規定所出具之上揭書面鑑定報
      告，乃均係基於上揭受概括選任之鑑定機關身分所為，則
      受託鑑定自屬其例行性之業務無訛。再者，就扣案白色粉
      末成份，係經該局人員以化學呈色法及氣相層析質譜儀分
      析法檢驗；尿液部分，則係經該院檢測中心人員以免疫酵
      素分析法為初步檢驗，再以氣相層析質譜儀分析法為確認
      檢驗，顯均係由該局及該院檢測中心實施鑑定之人員依專
      業知識經驗就送鑑事項，於例行之公務中，機械性地基於
      己身之觀察或發現，而將當場或即時記載之特徵，及所為
      之判斷意見，記載於鑑定書上，且查均無顯不可信之情況
      ，是揆諸上揭法條規定及判決意旨，應認上開鑑定文書之
      性質，就法務部調查局之鑑定書，係公務員職務上製作之
      證明文書，而就中山醫學大學附設醫院檢驗科藥物檢測中
      心尿液檢驗報告部分，則係從事業務之人於通常業務過程
      所須製作之證明文書，依上揭規定及判決意旨說明，均有
      證據能力。
四、有關本件誘捕辦案之證據能力，則詳後述。
貳、實體部分：
一、訊據被告丁○○固坦承因在外積欠賭債數百萬，乃於上揭時
    、地，以其所有之上揭行動電話撥打予「姐仔」，並以上揭
    代價購得海洛因三點五兩，嗣於前揭時、地於尚未及交付之
    時，即為警查獲之事實，但矢口否認有何販賣海洛因之犯行
    ，先辯稱：伊販入海洛因係因在外積欠賭務，想購買海洛因
    供己施用。又辯稱：僅係受甲○之妻所託，送海洛因去給甲○而已，伊只是幫忙調貨，伊並無販賣海洛因之犯意，本件
    係遭甲○陷害云云。選任辯護人辯護意旨則以：本件係「陷
    害教唆」，被告丁○○並無犯意，乃係因司法警察策劃安排
    而逮捕被告丁○○云云。
二、經查：
（一）前揭犯罪事實一部分，業據被告丁○○迭於警詢、偵查及
      本院移審訊問時自承在卷（警詢部分參臺中市警察局第一
      分局中分一刑字第○九六○○二五八○八號卷，下稱警卷
      ，第五頁；偵查中見偵卷，第五頁；本院移審訊問時參本
      院卷第十頁），另扣案之白色粉末四包，經送法務部調查
      局鑑定，均含第一級毒品海洛因成份，確屬毒品海洛因無
      訛，有法務部調查局九十六年七月二十日調科壹字第○九
      六二三○五六一○○號函在卷可證（見偵卷第一一七頁）
      ，自堪信為真實。
（二）前揭犯罪事實二部分，則除有被告丁○○上揭部分自白外
      ，並經證人即中巡局苗栗查緝隊查緝員乙○○（下稱證人
      乙○○）、隊員丙○○（下稱證人丙○○）於本院審理時
      結證綦詳（詳細證詞內容見後述關於誘捕偵查之論述），
      而觀之證人證述內容，其中就被告丁○○與證人甲○在電
      話中提到之成本為每兩十七萬元，與被告丁○○於警詢中
      及偵查中所自承購買海洛因之價格大致相同（警詢部分見
      警一卷，第五頁，偵查中見偵卷，第五頁），足徵證人乙○○、丙○○之證述內容確實可信，復有扣案之海洛因四
      包（驗餘淨重一百二十九點七八公克，純度百分之七十九
      點九三），及被告丁○○所有，供販賣海洛因所用之塑膠
      外包裝四個（總重六點四三公克）、及行動電話一支（含
      門號0000000000號之ＳＩＭ卡一張）及紙製餅
      乾禮盒一只等物在卷可參，亦洵堪認定。
（三）被告丁○○雖以前揭等詞置辯，惟按：警察機關在偵查販
      毒等重大危害社會治安且又屬難以偵查之案件時，常使用
      誘捕方式辦案，此等辦案方式在不違反人身自由之不可受
      侵犯之憲法基本人權保障下，非不得為之，所蒐集而來之
      證據資料，亦非不得顯現於公判庭，採為法院論罪科刑之
      依據。惟此種誘捕方式之辦案可區分為兩種，一為創造犯
      意型誘捕，一為提供機會型誘捕。前者，又稱為「陷害教
      唆」，係指行為人原無犯罪意思，因受他人（如便衣警察
      ）之引誘，始生犯意，進而著手實行犯罪構成要件行為而
      言（最高法院九十一年臺上字第一五二三號判決參照），
      此種情形所取得之證據，並無證據能力。後者，又稱為「
      機會教唆」，係指行為人原本即有犯罪之意思，其從事犯
      罪構成要件行為之犯意，並非他人所創造，警察僅係利用
      機會加以誘捕，此種情形之犯罪行為人本具有販賣毒品之
      犯意，初非警察人員所造意，自得採為法院論罪科刑之依
      據（最高法院九十年度臺上字第六○六號、九十年度臺上
      字第二九七二號、九十年度臺上字第四二三七號、九十年
      度臺上字第四○三八號、八十九年度臺上字第五七九一號
      、八十七年度臺上字第二九七號判決參照）。是警方誘捕
      方式辦案所取得之證據資料得否採為法院論罪科刑之依據
      ，參諸前揭說明，尚須視被告於誘捕之前原有無犯罪意思
      而定。經查：
   1、被告丁○○辯稱扣案海洛因係供自己施用等語（見警卷第
      五頁，偵卷第五頁、第一○八頁，本院聲羈卷第六頁），
      嗣於本院訊問時則翻異前詞，改稱係因要幫助證人甲○獲
      得交保，故必須要交出毒品以獲得交保等語（見本院卷第
      十一頁），其前後供述已有齟齬之處，是其所辯，已非無
      疑。且被告丁○○之尿液，經送中山醫學大學附設醫院藥
      物濫用檢測中心，均呈可待因、嗎啡、安非他命、甲基安
      非他命陰性反應，亦有卷附中山醫學大學附設醫院檢驗科
      藥物檢測中心尿液檢驗報告及臺中市警察局第一分局委託
      檢驗尿液代號與真實姓名對照表各乙紙可參（見警卷第十
      四頁、第十五頁）。益徵扣案之海洛因四包，絕非供被告
      丁○○施用甚明。
   2、再觀之被告丁○○於偵查中即曾自承：（檢察官問：是小
      林請你拿毒品，所以你才去找「姐仔」之人？）小林（即
      證人甲○）之太太已經跟伊講過好幾次了…因為伊認識的
      人比較多，且比較有管道等語（見偵卷第一三三頁）足證
      證人甲○及其配偶於本件遭查獲前，即曾向被告丁○○詢
      問過購毒之事，此益徵證人甲○於警詢供稱毒品來源係被
      告丁○○乙詞，即有所本，絕非刻意誣陷。
   3、另由證人乙○○、丙○○於本院審理時結證稱：本件係經
      由證人甲○供出其毒品來源，加上證人甲○提到被告丁○○之交通工具為寶馬之車輛及顏色，並由證人甲○於九十
      六年六月二十日帶領至被告丁○○大致活動之範圍，證人
      甲○亦提到被告丁○○之綽號叫「阿全」，證人甲○打電
      話向被告丁○○說要買毒品，當被告丁○○攜帶毒品出現
      時，即上前逮捕；之所以抓到證人甲○，乃因證人甲○亦
      涉及違反毒品危害防制條例案件，證人甲○在借提中曾提
      到以前就曾跟被告丁○○配合過，九十六年六月二十日證
      人甲○打電話約被告丁○○時，先問被告丁○○還有多少
      海洛因，被告丁○○回稱後，證人甲○便稱有無辦法弄到
      五兩，被告丁○○則回稱只剩三點五兩，被告丁○○曾向
      證人甲○問說可否灌水至五兩，證人甲○則在電話中回以
      此次是要給好朋友施用的，不能灌水；接著證人甲○在電
      話中向被告丁○○詢問成本，被告丁○○稱每兩十七萬元
      ，證人甲○又問被告丁○○說要賣多少，被告丁○○則回
      以每兩十九萬元等語（見本院卷第四十七頁），對照證人
      甲○於偵查中曾證稱：在借提之前幾天，被告丁○○有來
      找伊，並說被告丁○○那邊有貨，問伊可否幫忙找買主等
      語（見偵卷第四十六頁）及：被告丁○○有在販賣海洛因
      ，每次的量約半兩至一兩，一兩約賣二十萬元，誘捕經過
      乃係伊以行動電話撥打至被告丁○○之行動電話，並說朋
      友需要半塊的海洛因，被告丁○○即說只剩三點五兩，問
      伊要不要，伊說好，價格以每兩十九萬元，就約在隔天二
      十二日十八時許交付等語（見偵卷第三十八頁），益徵證
      人甲○撥打電話予被告丁○○前，被告丁○○已有海洛因
      在身，並曾請證人甲○幫忙找欲購買海洛因之人，且係以
      每兩十七萬元之代價販入，而以每兩十九萬元之價格賣出
      ，再輔以被告丁○○於偵查中自承並無施用海洛因，但於
      購入時曾用舌頭嘗一下味道，確定係海洛因無訛等語（見
      偵卷第一○八頁）。故以被告丁○○無施用海洛因之惡習
      ，卻擁有數量龐大之海洛因，益徵其本有販賣海洛因之意
      圖甚明。
   4、再者，被告丁○○於證人甲○為購買海洛因之邀約時，隨
      即慨然允諾，並表明成本價為每兩十七萬元，販賣予證人
      甲○之代價則為十九萬元，並於九十六年六月二十日聯絡
      後，即於翌日十九時三十分許，即已依約備妥數量甚大之
      海洛因，並攜帶至約定地點交貨、取款（詳如下述），顯
      然被告丁○○早已具有販賣海洛因之犯意，並非證人甲○
      上開要約始萌生販賣之意，並非因「陷害教唆」始生犯意
      ，警察僅係利用機會加以誘捕甚明。
   5、又輔以證人甲○於電話中曾先問被告丁○○「尚有多少海
      洛因」，而非「能調到多少海洛因」，另證人甲○電話中
      詢問被告丁○○購買之成本價時，被告丁○○甚至回答「
      每兩十七萬元」，而販賣予證人甲○之代價為每兩十九萬
      元，兩相對照，顯然證人甲○與被告丁○○間，確實在本
      次遭查獲之前，即已有過海洛因之交易甚明，蓋衡之常情
      ，施用毒品者往往透過同為施用毒品者間交流資訊，以得
      知孰人有毒品可供購買，而以被告丁○○本身並無施用海
      洛因之惡習參之，衡之常情，證人甲○當不可能於警察告
      以供出毒品上源得獲寬典時，第一時間即思考出被告丁○○，否則若隨意提供名單，卻未能真正幫助警員查獲毒品
      ，此不僅無法使證人甲○因此獲得寬典，甚至可能有遭移
      送誣告罪之風險，對於已罹刑責而急欲尋求減輕或免除其
      刑機會之證人甲○而言，當無可能選擇無施用毒品惡習之
      被告丁○○為購買對象。從而，以證人甲○於警員告知得
      供出毒品上源而獲減刑機會時，能第一時間想出被告丁○○並提供清楚之電話號碼，且隨即以電話與被告丁○○就
      交易時間、地點，數量及販入價格、賣出價格均達成合意
      之情觀之，顯見被告丁○○原即有販賣毒品之行為，而為
      證人甲○所知悉；且觀之純度竟高達百分之七十九點九三
      ，衡之常情，此濃度甚高之海洛因，當不可能一次施用完
      畢，足證被告丁○○販入之時，即冀望伺機高價賣出。
   6、又近來政府為杜絕毒品之氾濫，對於查緝施用及販賣毒品
      之工作，無不嚴加執行，販賣毒品罪又係重罪，設若無利
      可圖，衡情一般持有毒品之人當無輕易將所持有之海洛因
      轉讓他人而甘冒於再次向他人購買時，而有被查獲移送法
      辦之危險之理，足證被告丁○○販賣海洛因顯有圖利之意
      圖，應堪認定。
（三）綜上所述，被告丁○○本即有販賣海洛因之犯意，並非他
      人所創造，警察僅係利用機會加以誘捕，故其前開販賣海
      洛因予證人甲○之事實，應值認定，被告丁○○前開所辯
      ，顯係事後卸責之詞，並無足取。本件事證明確，被告犯
      行，堪以認定。
三、按海洛因係毒品危害防制條例第二條第二項第一款所列管之
    第二級毒品。另按意圖營利而販入毒品，雖未及賣出，仍依
    販賣既遂罪論處。但如意圖營利而販入毒品後，第一次販賣
    與他人之行為，此乃接續原先販入之犯意而為，不論其行為
    屬既遂或未遂，應認基於單一犯意之接續行為，不能認係基
    於概括犯意之連續二行為，而以刑法修正前連續犯之規定論
    處。又其第一次之販入及賣出行為既已完成一完整的販入賣
    出之販賣行為，其第二次以後之單純賣出行為，應以其賣出
    行為是否完成，即是否已交付毒品，作為判斷既遂或未遂之
    準據，並以其是否基於概括犯意為之，而依連續犯論處。不
    能認行為人既以營利之意圖而販入毒品後，其嗣後之任一次
    賣出行為，不論其是否既遂或未遂，均接續原先販入之犯意
    ，論以販賣既遂罪，最高法院九十六年度臺上字第五五三○
    號判決意旨參照。經查，本件被告丁○○因積欠賭債，乃基
    於意圖營利而販入海洛因之犯意，於九十六年六月二十日前
    某日，向「姐仔」販入海洛因四包（即犯罪事實一部分），
    依上揭判決意旨說明，仍依販賣既遂罪論處。至於被告丁○○與購買者即證人甲○談妥價格、約定交易時間並攜帶海洛
    因四包前往赴約（即犯罪事實二部分），雖因證人甲○係經
    警授意，撥打行動電話向被告丁○○佯稱購買海洛因，並由
    被告丁○○攜帶海洛因前來交易而為警查獲，足認證人甲○
    就此次海洛因之交易，並無購買之真意而未遂，然依上揭判
    決意旨說明，被告丁○○於販入既遂後，即曾向證人甲○詢
    問而未成交，嗣因證人甲○經警授意而撥打電話後於電話中
    就買賣價金及毒品數量達成合意而成立，再觀之被告丁○○
    販入之海洛因與查獲擬交付予證人甲○之海洛因數量相同，
    可見被告丁○○於犯罪事實一所販入之海洛因四包，即為犯
    罪事實二所查扣之海洛因四包，故犯罪事實二之犯行，屬上
    揭判決意旨所稱「販入後第一次賣出行為」，而非「第二次
    以後之單純賣出行為」，故應認係基於單一犯意之接續行為
    ，仍論以單一之販賣既遂罪。故核被告丁○○所為，係犯毒
    品危害防制條例第四條第一項之販賣第一級毒品既遂罪。其
    持有第一級毒品海洛因之低度行為應為販賣之高度行為所吸
    收，不另論罪。再販賣第一級毒品罪之法定本刑為死刑或無
    期徒刑，被告丁○○雖有上開販賣第一級毒品之犯行，然販
    賣第一級毒品海洛因之所得非多，次數亦僅一次，其犯罪情
    節尚屬輕微，只因一時貪念，致罹法定刑為死刑或無期徒刑
    之重典，相對於長期大量販賣毒品之大毒梟而言，被告丁○○對社會治安及國民健康之危害較小，倘亦處以死刑或無期
    徒刑，不免過苛，且無從與前開大毒梟之惡行有所區隔，是
    其犯罪情狀在客觀上足以引起一般人之同情，情節尚堪憫恕
    ，若處以法定最低度之刑，猶嫌過重，爰依刑法第五十九條
    規定酌量減輕其刑。爰審酌被告丁○○明知海洛因係屬戕害
    他人身心之毒品，竟因積欠賭債，為貪圖自身利益，鋌而走
    險，以十七萬元販入三點五兩海洛因後，欲以十九萬元之代
    價售出，以賺取差價，及犯罪後否認犯行，犯後態度不佳等
    一切情狀，量處如主文所示之刑，以示懲儆。扣案之海洛因
    四包（驗餘淨重一二九點七八公克，純質淨重一○三點七三
    公克），為違禁物，不問屬於犯人與否，應依毒品危害防制
    條例第十八條第一項前段沒收銷燬之。另扣案用以包裝上開
    海洛因之塑膠外包裝袋共四個（合計重六點四三公克）業經
    鑑定機關就之與內裝之海洛因分別鑑析其重量，與扣案之海
    洛因並無不可分離之關係（最高法院九十五年度臺上字第五
    六四○號裁判意旨參照），及紙製餅乾禮盒一只等物，均係
    防止毒品裸露、逸出及潮濕之功用，並便於攜帶以販賣，其
    係被告丁○○所有供販賣第一級毒品所用之物，均應依毒品
    危害防制條例第十九條第一項規定沒收之。至扣案之行動電
    話機一支，門號0000000000號，含ＳＩＭ卡）一
    張，為被告丁○○所有，供販賣第一級毒品所用之物，業據
    被告丁○○陳明在卷，就ＳＩＭ卡之所有權，復有中華電信
    股份有限公司行動通信分公司（下稱中華電信公司）九十六
    年七月二十七日行二字第○九六○○○○三七四號函、遠傳
    電信股份有限公司九十六年七月三十日遠傳企營字第○九六
    一○七○五二四七號函、和信電訊股份有限公司九十六年七
    月二十六日和信企營字第○九六二○七○二三五七號函、臺
    灣大哥大股份有限公司九十六年七月二十三日法大字第○九
    六○七一○九○號函、泛亞電信股份有限公司九十六年七月
    二十三日法亞字第○九六○二六五九八號函、東信電訊股份
    有限公司九十六年七月二十三日法信字第○九六○一九三五
    七號函均認ＳＩＭ卡所有權已於申辦完畢後，即歸使用者所
    有等語在卷可佐（因九十四年十月十五日起開放號碼可攜服
    務後，各系統業者門號可依客戶意願移轉其他業者，因此以
    行動電話門號字頭，已無法研判為何業者門號，此亦有上揭
    中華電信公司函文可稽，附此敘明），均應依毒品危害防制
    條例第十九條第一項之規定沒收之。
四、另按毒品危害防制條例第十七條規定，犯第四條第一項之罪
    ，供出毒品來源，因而破獲者，得減輕其刑，其立法意旨重
    在鼓勵具體供出其上游販毒者，俾資追查該毒梟前手及其上
    游毒品，以杜絕毒品之蔓延與氾濫，自不包括僅供出共犯在
    內。從而倘僅供出共犯為何人，而未查獲毒梟前手及其上游
    毒品者，即不在本條寬減之列（最高法院九十三年度臺上字
    第三六○二號、第四二○三號、第四○二九號、第四八二五
    號、第四八五九號、第五二○三號、第六○四六號、九十二
    年度臺上字第二八九七、四六四五、五四二六、五六三二號
    ；九十一年度臺上字第七二三四號；九十年度臺上字第一六
    三九號；八十六年度臺覆字第五四號；八十五年度臺覆字第
    二二八號；八十三年度臺覆字第三一號等判決參照）。經查
    ，本件被告丁○○雖於警詢時即供出查獲之海洛因四包，係
    向綽號「姐仔」之成年人購買等語（見警卷第五、六頁）；
    並於九十六年六月二十八日中巡局苗栗機動查緝隊借提及九
    十六年八月十五日檢察官偵訊時，亦均提出「姐仔」之人之
    聯絡電話為0000000000號，固可認為被告丁○○
    有供出毒品來源，而「姐仔」雖亦於九十六年十一月八日因
    違反毒品危害防制條例案件遭查獲，然觀之「姐仔」遭查獲
    之情形，乃因「姐仔」於九十六年十一月八日十六時五十分
    許，另以帆布鬆緊帶纏身之方式，夾帶海洛因二百十六公克
    及第三級毒品Ｋ他命一千公克，自香港搭機返抵桃園國際機
    場時因企圖闖關而遭查獲，並非因被告丁○○供出之毒品來
    源而查獲，揆諸上揭判決意旨，本件被告丁○○僅供出其毒
    品來源，然並未因而查獲，與毒品危害防制條例第十七條所
    稱「供出毒品來源，因而破獲者」之構成要件有間，仍不得
    執以邀該條規定之寬減。
五、就檢察官起訴論以運輸第一級毒品部分：
（一）、公訴意旨略以：被告丁○○除上揭販賣第一級毒品海洛
        因之犯行外，另基於運輸第一級毒品海洛因之犯意聯絡
        ，因認被告丁○○涉有毒品危害防制條例第四條第一項
        之運輸第一級毒品罪云云。
（二）、然按毒品危害防制條例所稱之運輸，係指單純運輸並無
        他項目的者而言，若以販賣目的而從事於搬運之行為，
        仍成立意圖販賣而持有（或販賣）之罪（最高法院二十
        四年上字第一六七三號判例、二十四年七月總會決議事
        項三八參照）。否則單純為轉讓、施用等目的所為之搬
        運毒品行為，豈不皆應依運輸毒品論罪，最高法院九十
        二年度臺上字第一一八四號判決意旨參照。另按刑法上
        所謂犯罪行為之吸收關係，係指其低度行為（或前行為
        ）為高度行為（或後行為）所吸收，或某種犯罪行為之
        性質或結果當然含有他罪之成分，自亦當然吸收者而言
        。自外國輸入第一級毒品海洛因而販賣之，其輸入與販
        賣之各犯罪行為，彼此程度不相關連，本難謂有低度行
        為（或前行為）與高度行為（或後行為）之關係，而海
        洛因自外國輸入或在國內運輸，按其性質或結果，又非
        當然含有販賣（或銷售）之成分，故輸入（或運輸）與
        販賣（或銷售）兩者應屬數個獨立之行為（最高法院四
        十二年臺上字第四一０號、七十三年臺覆字第一七號判
        例意旨及九十六年度臺上字第四八六一號判決意旨參照
        ）。是以，販賣與運輸之間，並不當然存有高度行為與
        低度行為之關係，而必須視行為人運輸之目的，係單純
        之運輸，或係以販賣目的而從事運輸行為而定。
（三）、經查，被告丁○○固不否認曾於事實欄所示之時間內，
        將事實欄所示之第一級毒品海洛因四包攜帶至事實欄所
        示之約定地點為警查獲等情，而就上揭海洛因四包，係
        為販賣予證人甲○而從事搬運，顯係以販賣為目的，而
        從事於搬運之行為，揆諸上揭判例、判決及決議意旨說
        明，其為販賣而運輸之行為，應為高度之販賣第一級毒
        品海洛因行為所吸收。
（四）、綜上所述，被告丁○○係以販賣為目的，而從事於搬運
        之行為，既值認定。此外，復查無其他積極事證足認被
        告丁○○確有公訴人所指單純運輸並無他項目的之犯行
        ，則公訴人遽認被告有運輸第一級毒品之犯行，容有未
        洽。此部分本應為無罪之諭知，惟公訴人認與上開有罪
        部分有高低度行為之實質上一罪關係，爰不另為被告此
        部分運輸第一級毒品之無罪諭知，併予敘明。
據上論斷，應依刑事訴訟法第二百九十九條第一項前段、修正後
毒品危害防制條例第四條第一項、第十八條第一項前段、第十九
條第一項、刑法第十一條、第五十九條，判決如主文。
本案經檢察官郭景東到庭執行職務。
中　　華　　民　　國　　96　　年　　12　　月　　26　　日
                  刑事第十一庭  審判長法　官　王世華
                                      法　官　丁智慧
                                      法　官　林慶郎
以上正本證明與原本無異
如不服本判決，應於收受本判決後十日內向本院提出上訴書狀，
其未敘述上訴理由者，並得於提起上訴後二十日內向本院補提理
由書狀（均須按他造當事人之人數附繕本）
                                      書記官　巫偉凱
中　　華　　民　　國　　96　　年　　12　　月　　26　　日
附錄法條：
修正後毒品危害防制條例第四條：
製造、運輸、販賣第一級毒品者，處死刑或無期徒刑；處無期徒
刑者，得併科新臺幣一千萬元以下罰金。
製造、運輸、販賣第二級毒品者，處無期徒刑或七年以上有期徒
刑，得併科新臺幣七百萬元以下罰金。
製造、運輸、販賣第三級毒品者，處五年以上有期徒刑，得併科
新臺幣五百萬元以下罰金。
製造、運輸、販賣第四級毒品者，處三年以上十年以下有期徒刑
，得併科新臺幣三百萬元以下罰金。
製造、運輸、販賣專供製造或施用毒品之器具者，處一年以上七
年以下有期徒刑，得併科新臺幣一百萬元以下罰金。
前五項之未遂犯罰之。
毒品危害防制條例第十八條第一項前段：
查獲之毒品及專供製造或施用毒品之器具，不問屬於犯人與否，
均沒收銷燬之。
毒品危害防制條例第十九條第一項：
犯第四條至第九條、第十二條、第十三條或第十四條第一項、第
二項之罪者，其供犯罪所用或因犯罪所得之財物，均沒收之，如
全部或一部不能沒收時，追徵其價額或以其財產抵償之。
